【裁判字號】    97,訴,698
【裁判日期】    971113
【裁判案由】    損害賠償
【裁判全文】
臺灣新竹地方法院民事判決               97年度訴字第698號
原        告  戊○○
                        12弄.
法 定 代理人  己○○
              甲○○
被        告  丙○○
                        9號
兼法定代理人  丁○○
              乙○○
上列當事人間損害賠償事件，本院於民國97年10月30日辯論終結
，判決如下：
    主  文
被告應連帶給付原告新台幣壹拾伍萬仟佰伍拾捌元。
原告其餘請求駁回。
訴訟費用由被告連帶負擔五分之一，餘由原告負擔。
本判決第一項得假執行。
    事實及理由
一、程序部分：原告原起訴主張被告丙○○應給付新台幣（下同
    ）200萬元，嗣後減縮為100萬元，與民事訴訟法第255條第1
    項第3款之規定減縮應受判決事項相符，應予准許。另原告
    追加被告丙○○之法定代理人乙○○與丁○○應與被告丙○○負連帶賠償責任，被告乙○○與丁○○並無異議而為本案
    之言詞辯論視為同意追加，合於民事訴訟法第255條第1項第
    1 款、第2項之規定，其追加亦應准許。
二、原告起訴主張，民國97年2月4日被告丙○○騎乘機車搭載原
    告戊○○，經過新竹縣新埔鎮縣33.45公里處，因被
    告丙○○未遵守交通規則且速度過快，致人車摔倒，戊○○
    因而受傷住院，歷經四次手術，迄今仍無法正常作息。原告
    戊○○因傷支出醫療費用共計20萬元，且因傷無法工作，共
    計180日，每日工資495元（原主張每日工資損失600元，嗣
    後減縮主張為每日工資495元），共計89100元。原告因受傷
    受有精神上之痛苦，請求710,900元之慰撫金。
三、被告不爭執被告丙○○騎乘機車時未在適當車道行駛，其騎
    至道路雙黃線上，因天雨且雙黃線之油漆濕滑，而滑倒造成
    被告丙○○、原告戊○○雙雙摔倒受傷之事實，但辯稱，其
    車速並未過快，且被告丙○○係受原告戊○○之委託騎乘原
    告戊○○之機車搭載原告戊○○前往參加機車駕照之考試，
    原告戊○○知悉被告丙○○並無機車駕照，且原告戊○○未
    戴合格安全帽，並在後坐閱讀機車駕照筆試書本，原告戊○○所閱讀之書本忽然自背後碰觸被告丙○○，被告丙○○因
    而受到驚嚇，因此，就本件車禍原告亦與有過失且原告所請
    求之金額過高，被告等之經濟能力無法負擔，請求駁回原告
    之訴。
四、本院之判斷
（一）本件之爭執要點為1.被告丙○○就本件車禍之發生是否有
      過失之不法行為？2.依法原告之損失為何？3.就本件車禍
      之發生原告是否與有過失？
（二）被告丙○○不爭執其無照駕駛且違規騎乘至道路雙黃線，
      因天雨雙黃線油漆濕滑而摔倒，被告丙○○就本件車禍之
      發生，顯有過失，且原告所受之傷害亦有原告提出診斷證
      明書五紙為證，亦為被告所不爭執，堪信為真。原告受之
      傷害為本件車禍造成，故與被告丙○○之過失行為間具有
      因果關係，故依據民法第184條第1項前段被告丙○○應負
      損害賠償責任。又被告丙○○係80年6月28日生，被告乙○○、丁○○係被告丙○○之父母，有全戶戶籍資料查詢
      結果乙紙在卷可證。被告丙○○行為時，已滿7歲但未滿
      20 歲，依據民法第13條第2項之規定為限制行為能力人，
      被告乙○○、丁○○為被告丙○○之法定代理人，依據民
      法第188條第1項規定，就被告丙○○之侵權行為，被告乙○○、丁○○應與被告丙○○負連帶賠償責任。
（三）原告主張之損害共計三項：醫療費用之損失（依據民法第
      193第1項）、工作損失（民法第216條）及精神上之損害
      賠償（民法第195條第1項），以下分別詳述其所得請求之
      金額。
      1.依據全民健康保險法第82條規定，汽車交通事故，全民
        健康保險局提供給付後，得代位行使損害賠償請求權，
        對強制汽車責任保險之保險人求償。因此，全民健康保
        險給付之費用，已由全民健康保險局取得損害賠償之代
        位權，原告不得就此再請求被告賠償，合先敘明。
        (1) 原告提出之學傳中醫診所收據明細，其中僅掛號費
           500元、門診負擔50元及自費金額100元，得向原告
           求償，共計650元。
        (2)原告提出救護車車資9450元之收據，為原告所不爭執
          ，應堪認定。
        (3)醫療器材器切管2600元、器切孔保持器3600元之收據
          ，原告不爭執，亦堪認定。
        (4)三軍總醫院醫療費用金額各為850元、1978元、600元
          、650元、538元、498元、100元、600元之收據共計
          七紙，金額合計5814元，應堪認定。
        (5)三軍總醫院住院醫療費用收據金額33,342元乙紙（住
          院期間97年2月4日至97年2月29日），其中病房費用
          已為健康保險局給付四人房之病房，已足夠原告受傷
          休養，原告由建保房升等為雙人房，其中差額19,500
          元，難謂必要之醫療支出。另1380元病房膳食費用部
          分，日常三餐本為正常支出，縱未發生車禍亦需支出
          膳食費用，故此部分並非因車禍支出。因此，上開收
          據金額僅12,462元堪以認定。
        (5)三軍總醫院住院醫療費用收據金額7269元乙紙（住院
          期間97年3月1日至97年3月5日），其中升等雙房病房
          病房費用6000元及病房膳食費355元應扣除，其餘金
          額914元，應堪認定。
        (6)三軍總醫院住院醫療費用收據金額12862元乙紙（住
          院期間97年3月26日至97年4月5日），其中3080元病
          房膳食費用部分，應扣除外，其餘9,782元之醫療費
          用應堪認定。
        (7)三軍總醫院住院醫療費用收據金額8575元乙紙（住院
          期間97年5月6日至97年5月9日），其中升等雙房病房
          病房費用4500元及病房膳食費880元應扣除，其餘金
          額3195元，應堪認定。
        (8)三軍總醫院住院醫療費用收據金額45582元乙紙（住
          院期間97年6月9日至97年6月30日），其中升等雙房
          病房病房費用22500元及病房膳食費2085元應扣除，
          其餘金額20997元，應堪認定。
        以上共計60,014元。
      2.原告另提出看護費用收據三紙，金額共計62,000元，為
        被告所不爭執，且經核上開期限均在原告手術住院期間
        ，且三軍總醫院亦函覆本院，住院期間無法自理生活，
        ，有該院97年9月19日院三醫勤字第0970014360號函在
        卷可稽。
        故原告支出看護費且為必要之支出，堪以認定。
      3.原告主張其因本件車禍而必須休養180日，無法工作，
        受有每日薪資495元之工作收入減少之損害之損害等情
        ，業據本院向國防醫學院三軍總醫院查詢，該院亦認為
        原告之腦傷應休息六個月，有該院97年9月19日院三醫
        勤字第0970014360號函在卷可稽。被告不爭執原告日薪
        為495元之事實，而原告自承其計薪方式為論日計酬，
        原告在97年2月4日受傷至97年8月3日滿六個月，該期間
        內共有124日之工作天，故原告受有61,380元之工作損
        失，堪以認定。
      4.本院審酌被告丙○○駕駛不當因而發生本件車禍，造成
        原告受傷，侵害原告身體，故依據民法第195條第1項規
        定，自得請求被告就其非財產上之損失（慰撫金），賠
        償相當金額。本院審酌本件車禍發生之原因背景、原告
        車禍後仍經歷四次手術，所受之精神上之痛苦，車禍後
        所受之影響及兩造之學經歷、家庭狀況、經濟能力等（
        資料詳卷），本院認為原告非財產上之損失以20萬元為
        適當。另原告起訴狀述及原告母親王麗娟因原告受傷而
        產生憂慮症必須向精神科求診，身心亦受極大痛苦一節
        ，因原告母親王麗娟所受之精神上痛苦並非被告之不法
        行為（無照且違規騎乘機車）所致，與被告之不法行為
        無直接因果關係，此部分不能請求被告賠償，附此敘明
        。
      5.綜上所陳，原告因本件車禍之損失共計為383,394元（
        60014+62000+61380+200000＝383,394元）。
（四）被告抗辯原告戊○○明知被告丙○○並無機車駕照，且原
      告戊○○在後坐無戴合格安全帽，並閱讀機車駕照筆試之
      書本等情為原告所不爭執，堪信為真。但被告抗辯原告在
      後坐閱讀書本時，書本自背後觸及被告一節，則為原告所
      否認，被告並未提出任何證據證明，故難採信。另原告主
      張被告有車速過快一節，亦僅有原告之指訴，並無其他證
      據可以佐證原告之指訴為真，故亦難採信。依上所述，本
      件車禍之發生，被告有無照駕駛及違規行使在雙黃線上之
      過失，而原告就車禍之發生亦有明知被告無照駕駛委託其
      駕車、未戴合格安全帽及搭乘機車未能適當緊握車身或騎
      士而閱讀書本之過失，依據民法第217條第1項規定，原告
      與有過失，法院得減輕賠償。本院審酌上情，被告有無適
      當駕照騎乘機車、違規行使在雙黃線之過失，原告則有委
      任無適當駕照之被告丙○○騎乘機車搭載、為戴合格安全
      帽、行駛中在機車後座閱讀書籍之過失，認為本件車禍所
      發生之損害383,394元，應由被告負擔五分之二之責任，
      原告則負有五分之三之責任。故被告應對原告負擔之損害
      賠償金額為元（383,394X2/5＝153,358，小數點以下四捨
      五入）。
（五）綜上所陳，本件車禍案件，原告依據侵權行為法律關係，
      請求被告連帶賠償在153,358元之範圍內，為有理由，應
      予准許，超過此範圍之請求為無理由，應予以駁回。
（六）本件所命給付之金額為逾50萬元，依據民事訴訟法第389
      條第1項第5款規定依職權宣告假執行。
（七）訴訟費用之負擔：民事訴訟法第79條、第85條第2項。
中    華    民    國    97    年    11    月    13    日
                  民事第一庭    法  官  黃珮禎
以上正本係照原本做成。
如對本判決上訴，須於判決送達後20日內向本院提出上訴狀。
                                書記官  江靜玲
中    華    民    國    97    年    11    月    13    日


司法院資訊處製作；財團法人民間司法改革基金會備份。
